【裁判字號】    97,消債更,1537
【裁判日期】    980720
【裁判案由】    更生事件
【裁判全文】
臺灣臺南地方法院民事裁定          97年度消債更字第1537號
聲  請  人
即  債務人  甲○○
上列當事人因消費者債務清理事件聲請更生及保全處分，本院裁
定如下：
    主  文
更生及保全處分之聲請均駁回。
聲請費用由聲請人負擔。
    理  由
一、按債務人不能清償債務或有不能清償之虞者，得依本條例所
    定更生或清算程序，清理其債務，消費者債務清理條例第3
    條定有明文。又聲請更生或清算不合程式或不備其他要件者
    ，法院應以裁定駁回之，但其情形可以補正者，法院應定期
    間先命補正，復為同條例第8條所明定。
二、本件聲請人即債務人主張：聲請人即債務人甲○○有不能清
    償債務之情事，前已提出債權人清冊，以書面向最大債權金
    融機構台新國際商業銀行（下稱台新銀行）請求共同協商債
    務清償方案。聲請人洽商當時，每月平均薪資為新臺幣（下
    同）22,000元，而台新銀行提供第1期至第72期每月5000元
    ，73期以後還款金額另行協商之二階段還款方案，然聲請人
    認此方案於73期後有不確定性，而擔憂無法負擔73期以後還
    款，以致協商不成立，且聲請人無擔保或無優先權之債務總
    額未逾1,200萬元，復未經法院裁定開始清算程序或宣告破
    產，爰依法聲請更生云云。
三、經查：
  (一)聲請人於民國97年6月30日向最大債權銀行台新銀行申請前
    置協商後，於該協商程序中，台新銀行願就聲請人利息部分
    全部減免，並提出「180期每月9485元」或「第1期至第72期
    每月5000元」之二階段還款協商方案，惟聲請人以無力負擔
    為由，不接受台新銀行提出之還款方案，致協商不成立，有
    台新國際商業銀行98年1月6日台新債協97法字第80227號函
    附協商過程記錄在卷可參。
  (二)查聲請人自陳其任職於三商美邦人壽保險股份有限公司（下
    稱三商美邦公司），從事業務員，每月薪資約為17,497元；
    然據聲請人提出之華南商業銀行薪資轉帳存摺，於97年1月
    至8月由三商美邦公司轉帳入聲請人薪資帳戶之總額為176,5
    10元，據此計算其聲請更生協商時之每月平均收入約為22,0
    64元（元以下四捨五入），與聲請人自行陳報之金額，已有
    不符，又聲請人向最大債權銀行台新銀行申請前置協商提出
    之前置協商收入切結書，亦自行記載其每月收入為22,000元
    ，有台新銀行98年1月6日函附前置協商收入切結書可參，是
    認應以薪資帳戶計算之22,064元為聲請人聲請協商時之每月
    平均收入。又參酌內政部所公告98年度臺灣省低收入戶最低
    生活費用每人每月為9,829元【該統計係按照政府最近一年
    平均每人消費支出（包括食品費、衣著鞋襪費、房租水電費
    、家居管理費、醫療保健費、交通通訊費、娛樂教育費及雜
    項支出）百分之六十訂定】。而債務人與金融機構之債權人
    成立協商後，即應本於債權契約，依誠實及信用之原則勉力
    履行之，是以，債務人在履行債務期間，須經歷經濟困苦之
    過程，其生活開銷理當予以節制，除應積極開源，努力勤奮
    工作以增加收入償還債務外，其生活更須儉樸，且適當控制
    其生活費用支出，以達成勉力履行債務，以符合公平正義及
    誠信原則，是認聲請人每月必要生活費用（包含食、衣、住
    、行、強制性保險等），依上開標準以每月9,829元計算，
    始屬合理。
  (三)次查聲請人有三名子女均未成年，（分別為84年12月20日生
    、90年11月22日生、93年03月21日生），聲請人依法應與配
    偶共同分擔未成年子女之扶養費。而據聲請人97年12月23日
    聲請狀所述，該未成年子女之扶養費由其夫負擔，聲請人僅
    需每月負擔三人之扶養費共900元，是聲請人自陳之扶養費9
    00元部分，核屬必要費用之支出。至於聲請人所列其每月另
    支出京城商業銀行貸款5,158元，經核該筆債務係聲請人以
    台南市○區○○路176巷22號之土地房屋設定之第二順位抵
    押貸款，然聲請人並非該房屋、土地之所有權人，有京城銀
    行98年4月20日陳報狀檢附之借款歸戶資料、信用貸款契約
    書、他項權利證明書、抵押權設定契約等可參，則該貸款並
    不合於消費者保護法第43條第4款之自用住宅借款債權之規
    定，而僅屬有擔保之債權，是認並非聲請人之必要生活支出
    。
四、綜合上述，聲請人於聲請協商時之每月收入約為22,064元，
    扣除聲請人個人之生活必要支出9,829元、子女扶養費每月
    900元，其餘額仍足以負擔台新銀行所提出之月付9485元，
    或1至72期每月5000元之二階段還款方案，如聲請人選擇以
    每月5000元之二階段還款，尚有餘額得以繳交京城銀行之第
    二順位抵押貸款，然聲請人拒不同意，顯係個人主觀上不願
    履行清償義務，而非不能清償債務或有不能清償之虞，其更
    生之聲請即不符消費者債務清理條例第3條所定要件，且上
    開欠缺又屬無從補正，依上開說明，自應駁回其更生之聲請
    。又更生之聲請既經駁回，其保全處分之請求，已無必要，
    應併予駁回。爰裁定如主文
中    華    民    國    98    年    7     月    20    日
              民事第三庭    法      官  蔡孟珊
上為正本係照原本作成。
如不服本裁定，應於裁定送達後10日內，以書狀向本院提出抗告
，並繳納抗告費新臺幣1千元。
中    華    民    國    98    年    7     月    20    日
                            書  記  官  吳幸芳


司法院資訊處製作；財團法人民間司法改革基金會備份。
